臺灣新北地方法院民事裁定
110年度消債聲免字第31號
聲  請  人
即  債務人  陳美麗  
代  理  人  趙興偉律師
相  對  人
即  債權人  中國信託商業銀行股份有限公司

法定代理人  利明献  


相  對  人
即  債權人  滙豐(台灣)商業銀行股份有限公司

法定代理人  麥康裕  


相  對  人
即  債權人  永豐商業銀行股份有限公司

法定代理人  陳嘉賢  
代  理  人  呂亮毅  
相  對  人
即  債權人  臺灣銀行股份有限公司

法定代理人  許志文  
代  理  人  林子廸  
相  對  人
即  債權人  勞動部勞工保險局

法定代理人  鄧明斌  
上列聲請人因消費者債務清理事件聲請免責，本院裁定如下：
    主  文
聲請人陳美麗應予免責。
    理  由
一、按法院裁定開始清算程序後，債務人有薪資、執行業務所得
    或其他固定收入，扣除自己及依法應受其扶養者所必要生活
    費用之數額後仍有餘額，而普通債權人之分配總額低於債務
    人聲請清算前2年間，可處分所得扣除自己及依法應受其扶
    養者所必要生活費用之數額者，法院應為不免責之裁定，但
    債務人證明經普通債權人全體同意者，不在此限；債務人因
    第133條之情形，受不免責之裁定確定後，繼續清償達該條
    規定之數額，且各普通債權人受償額均達其應受分配額時，
    得聲請法院裁定免責，消費者債務清理條例（下稱消債條例
    ）第133條、第141條第1項分別定有明文。而觀諸消債條例
    第133條之立法目的在避免債務人濫用清算程序以獲免責，
    並敦促有清償能力者，利用薪資、執行業務所得或其他固定
    收入清償債務而受免責，以保障債權人可受最低清償。又為
    鼓勵債務人利用其薪資、執行業務所得或其他固定收入清償
    債務，以獲得免責，債務人縱因第133條之情形，受不免責
    之裁定，如其事後繼續工作並清償債務，於清償額達第133
    條所定之數額，且各普通債權人受償額均達依該數額應受分
    配額時，各債權人之債權已獲相當程度之清償時，自宜賦予
    其重建經濟之機會，爰設本條，明定此際債務人得聲請法院
    裁定免責（消債條例第141條第1項立法理由參照）。準此，
    如債務人繼續清償達消債條例第133條所定數額而依第141條
    第1項規定聲請法院裁定免責時，法院即無裁量餘地，應為
    免責之裁定。
二、聲請人聲請意旨略以：聲請人前經鈞院以108年度消債職聲
    免字第166號裁定不免責並確定在案，而依該確定裁定所載
    ，聲請人應償還之金額為新臺幣（下同）23萬8,043元，又
    聲請人於受鈞院上開裁定不免責後，業已依消債條例第133
    條規定所應清償之最低數額，分別清償債權人中國信託商業
    銀行股份有限公司（下稱中國信託銀行）15萬5,942元、滙
    豐銀行5萬3,203元、永豐銀行2萬1,200元、台灣銀行5,166
    元、勞動部勞工保險局2,696元，合計清償23萬8,207元，為
    此，爰依消債條例第141條規定聲請免責等語。
三、本院於民國110年11月25日以新北院賢民弘110年度消債聲免
    字第31號函通知債權人就聲請人免責與否表示意見（見本院
    卷第63-64頁），渠等意見如下：
(一)債權人中國信託銀行：
　　債權人於聲請人經鈞院裁定不免責確定後，共計受償15萬4,
    548元，因聲請人未清償全部債務，故不應予免責等語。
(二)債權人滙豐銀行：
　　聲請人自108年12月20日起迄今向債權人清償共計5萬1,203
    元，惟因聲請人尚未清償達債權人債權額之百分之20，故請
    鈞院裁定聲請人不免責等語。
(三)債權人永豐銀行：
　　債權人於聲請人經鈞院裁定不免責確定後，共計受償2萬1,2
    01元等語。
(四)債權人臺灣銀行：
　　聲請人係擔任其子就學貸款之連帶保證人，因該筆貸款業於
    109年7月9日結清，無法認定係由借款人或連帶保證人所清
    償，截至110年12月1日債權人對聲請人已無債權等語。
(五)債權人勞動部勞工保險局：
　　自聲請人經鈞院裁定不免責確定後，聲請人共計向債權人清
    償保險費2,696元及利息312元，合計3,008元。而依衛生福
    利部103年9月15日衛部保字第1030125517號函釋所示，被保
    險人依清算方案履行完畢後，債權人申報清算債權範圍內未
    受清償之保險費及利息，發生消滅效果，即有不計入保險年
    資情事，渠等國民年金保險年資之計算仍應依被保險人實際
    繳納保險費月（日）數按比率計算等語。是以，如鈞院裁定
    聲請人免責，則依上開函釋，未受清償之保險費及利息發生
    消滅效果，國民年金保險年資依實際繳納保險費月（日）數
    按比率計算，將影響聲請人未來給付權益等語。
四、經查：㈠
(一)本件聲請人即債務人前於107年2月22日向本院聲請清算，經
    本院於同年11月2日以107年度消債清字第38號裁定開始清算
    程序，復由本院司法事務官於108年5月31日以107年度司執
    消債清字第107號裁定清算程序終止並確定在案。嗣經本院
    認因聲請人於本院裁定開始清算程序後有固定收入，且於扣
    除自己必要生活費用之數額後仍有餘額，而其聲請清算前2
    年期間之收入為61萬6,223元、必要生活支出為37萬8,180元
    ，故其聲請清算前2年期間可處分所得扣除自己必要生活費
    用之餘額為23萬8,043元（計算式：616,223元－378,180元＝2
    38,043元），又本件普通債權人於清算程序中所受分配總額
    為0元，顯低於聲請人聲請清算前2年間可處分所得扣除自己
    必要生活費用之數額，故有消債條例第133條規定之情事，
    而於108年11月29日以108年度消債職聲免字第116號裁定聲
    請人不免責，且該裁定並於同年12月20日確定在案等情，有
    上開各裁定及確定證明書附於各該卷內可按，復經本院依職
    權調閱前開各卷宗核閱無訛，自堪信為真。是以，聲請人前
    經本院依消債條例第133條規定裁定不應予免責後，現依同
    條例第141條規定聲請免責，揆諸上開說明，本院所應審酌
    者即為聲請人於裁定不應予免責確定後，陸續清償債權人之
    金額是否已達消債條例第133條所規定之數額，且全體普通
    債權人之受償額是否均達其應受分配額。
(二)聲請人主張其自受本院上開不免責裁定後，繼續清償各普通
    債權人即相對人如附表「繼續清償各債權人之金額」欄所示
    金額，共計23萬8,207元，顯已逾消債條例第133條規定之數
    額即23萬8,043元，且相對人已受償額均達其應受分配額等
    情，業據聲請人提出本院108年度消債職聲免字第116號裁定
    暨確定證明書影本、中國信託銀行代收業務繳款憑證22紙、
    滙豐銀行信用卡繳款單19紙、臺灣銀行匯款申請書回條聯1
    紙、國民年金保險費繳款單4紙、永豐銀行櫃員機交易明細
    影本1紙等件在卷可證（見本院卷第35-48頁、第55-59頁、
    第101頁），復有債權人中國信託銀行、滙豐銀行、永豐銀
    行、臺灣銀行之陳報狀及勞動部勞工保險局110年12月7日保
    國二字第11010128800號函等件附卷為憑（見本院卷第75-84
    頁、第89-97頁、第103頁），是堪認聲請人主張其受不免責
    之裁定後，繼續清償達消債條例第133條規定之數額，且各
    普通債權人受償額均已達依該數額之應受分配額等語，應為
    可採。則聲請人依消債條例第141條規定，向本院聲請裁定
    免責，於法並無不合。
(三)至債權人雖分別以上開事由主張不同意聲請人免責云云，惟
    揆諸上開說明，本件聲請人既係依消債條例第141條聲請免
    責，則本院僅應審酌其是否已清償達消債條例第133條規定
    之數額，及各普通債權人之受償額是否均達其應受分配額，
    而為免責與否之認定，無須再斟酌原不免責事由之情節、債
    權人受償情形及其他一切情狀，否則將致消債條例第141條
    規定形同具文，是債權人上開之主張，與本件聲請人得否依
    消債條例第141條規定聲請免責及聲請人得否免責無涉，自
    無足採。
五、綜上所述，本件聲請人前受本院不免責裁定確定後，已繼續
    清償達消債條例第133條所定之數額，且各普通債權人受償
    額均達其應受分配額，則聲請人已符合消債條例第141條所
    定之免責要件，是以聲請人聲請免責，為有理由，應予准許
    ，爰裁定如主文。
中　　華　　民　　國　　111 　年　　3 　　月　　22　　日
                  民事第一庭  法  官  毛崑山
上為正本係照原本作成。
如不服本裁定，應於裁定送達後10日內，以書狀向本院提出抗告
，並繳納抗告費新臺幣1,000元。
中　　華　　民　　國　　111 　年　　3 　　月　　22　　日
                              書記官　童淑敏
附表（新臺幣，元以下四捨五入）：
編號 債 權 人 債權金額 債權 比例 聲請人依消債條例第133條規定所應清償之最低數額（備註） 聲請人經本院裁定不免責確定後繼續清償各債權人之金額 1 中國信託銀行 938,562元 65.51% 155,942元 155,942元 2 滙豐銀行 320,216元 22.35% 53,203元 53,203元 3 永豐銀行 127,288元 8.88% 21,138元 21,200元 4 臺灣銀行 31,080元 2.17% 5,166元 5,166元 5 勞動部勞工保 險局 15,641元 1.09% 2,595元 2,696元 合       計  1,432,787元 100% 238,044元 238,207元 備註： 聲請人依消債條例第133條規定所應清償之最低數額，其計算式為：238,043元×各普通債權人之債權比例。